臺灣高雄地方法院民事裁定　　　　　　 96年度家聲字第355號
聲　請　人　陳雅娟律師即夏添丁之遺產管理人
上聲請人聲請核定遺產管理人報酬事件，本院裁定如下：
    主  文
聲請人得請求代為管理被繼承人夏添丁（男，民國28年1 月24日
生，身分證統一編號：Ｚ000000000號）遺產之報酬及墊付費用合
計為新台幣貳萬仟陸佰元。
程序費用由被繼承人夏添丁之遺產負擔。
    理  由
一、按「遺產管理人，得請求報酬，其數額由親屬會議按其勞力
    及其與被繼承人之關係酌定之」、「依本法之規定應開親屬
    會議時，由當事人、法定代理人或其他利害關係人召集之」
    、「親屬會議不能召開或召開有困難時，依法應經親屬會議
    處理之事項，由有召集權人聲請法院處理之」，民法第1183
    條、第1129條、第1132條第2 項前段分別定有明文。又上開
    聲請法院代親屬會議酌給遺產管理報酬之規定，於法院依民
    法第1178條第2 項選任之遺產管理人之情形亦有其適用，非
    訟事件法第78條第2 項亦有明定。
二、聲請意旨略以：聲請人前依鈞院95年度財管字第 153號民事
    裁定選任為被繼承人夏添丁之遺產管理人，經裁定確定後，
    聲請人業已遵行職務，依法聲請鈞院以96年度家催字第28號
    裁定，准對被繼承人夏添丁之繼承人、債權人及受遺贈人於
    一定期限內承認繼承、報明債權或為願受遺贈與否之聲明等
    事項為公示催告，且於96年5月8日刊登於台灣新生報。又被
    繼承人夏添丁之遺產有坐落於高雄市旗津區0452中興段地號
    1206號等土地5 筆、高雄三塊厝郵局第24支局存款新台幣（
    下同）6,011 元，總值為1,970,261 元。今公示催告期間已
    滿，得知被繼承人夏添丁尚積欠高雄市稅捐稽徵處地價稅24
    ,769 元 債務尚未清償，此外並無其他債權人、債務人、受
    遺贈人等向聲請人申報債權、債務或願受遺贈，而本件被繼
    承人夏添丁之遺產經債權人高雄市稅捐稽徵處聲請強制執行
    ，且經法務部行政執行署高雄行政執行處以96年度地稅執字
    第00156228號、第00000000至00000000號執行中，預計未來
    可能需進行之程序為強制執行階段一切事務，如處理債權人
    之申報債權及執行程序之勘驗等事宜，所需費用目前無法確
    定。另聲請人為管理本件遺產，業已支出3,600 元，為便於
    前述執行事件中聲明參與分配，依法聲請鈞院酌定遺產管理
    報酬等語。
三、經查：
    (一)被繼承人夏添丁於93年3 月1 日死亡，其遺產無人繼承，
      由本院選任聲請人為遺產管理人確定在案，業經本院依職
      權調閱95年度財管字第153 號卷核閱無誤，自堪信屬實。
      準此，聲請人顯難召開親屬會議酌定其管理夏添丁遺產之
      報酬甚明，是其本於利害關係人之地位，向本院聲請核定
      其任遺產管理人之報酬，自有所據。
    (二)次查，聲請人主張之前揭事實，業據其提出遺產清冊、台
      灣新生報社刊登廣告證明單、高雄市稅捐稽徵處欠稅明細
      、規費收據各1 份及法務部行政執行署高雄行政執行處通
      知書2 份、土地登記謄本5 份為證，堪信真實。又聲請人
      為管理遺產已支付之費用，經本院依據聲請人所提上開單
      據計算結果，合計為3,600 元（計算方式：1,000 ＋2,60
      0 ＝3,600） 。
    (三)本院審酌：本件被繼承人夏添丁之遺產總值1,970,261 元
      ，土地筆數達5 筆，其債權人高雄市稅捐稽徵處所陳報之
      債權為24,769元，此外已無其他人陳報債權、債務或遺贈
      ，其遺產法律關係應屬單純，無其他繁瑣事項待處理。參
      以聲請人業已為閱卷、聲請公示催告、登報、查詢被繼承
      人財產等管理遺產行為，後續將繼續處理強制執行相關事
      宜等情，且考量聲請人處理上開事務所需時間之久暫、耗
      費人力之程度，並參酌本件如由國有財產局擔任遺產管理
      人，依財政部訂頒之「代管無人承認繼承遺產作業要點」
      第14點第3 項規定請求管理遺產報酬之標準不得低於遺產
      現值百分之一等一切情狀，認本件核予遺產管理人之報酬
      以20, 000 元為適當。從而，本院參酌前開卷附被繼承人
      遺產相關資料、墊付費用單據等，認本件聲請人請求管理
      遺產之報酬及墊付費用以23,600元為適當，爰酌定如主文
      所示。
四、依民事訴訟法第157條，裁定如主文。
中　　華　　民　　國　　96　　年　　12　　月　　6　　日
                  家事法庭  法  官　楊佩蓉
以上正本證明與原本無異。
如對本裁定抗告須於裁定送達後10日內向本院提出抗告狀。
中　　華　　民　　國　　96　　年　　12　　月　　6 　　日
                            書記官  黃勤涵
